---
title: "Reposta para o desafio IEL-CNPq"
author: "Raul de Sá Durlo"
date: "16/07/2019"
output: html_document
---

```{r setup, include=FALSE}
knitr::opts_chunk$set(echo = TRUE,
                      message = FALSE,
                      warning = FALSE)
```

## Desafio

No desenvolvimento de modelos de predição, qual a diferença entre as técnicas de regressão linear e regressão logística? Quais são os indicadores para avaliar a performance de aderência do modelo?

## Modelos de predição

Em um modelo estatístico estamos interessador em obter uma função $f$ que explique as relações entre um conjunto de *preditores* $X = (X_{1}, X_{2}, ..., X_{p})$ e a variável de resposta $Y$:

$$
Y = f(X) + \epsilon
$$
Onde $f(X)$ representa informações sistemáticas da relação entre o conjunto de preditores $X$ e o a variável de resposta $Y$ e $\epsilon$ é um termo de erro aleatório que não dependende de $X$ e tem média igual a zero.

```{r}
library(tidyverse)
library(ISLR)

income <- read_csv("~/Defasio-IEL-CNPq/data/Income1.csv")

fit <- lm(Income ~ Education, data = income)

income$predicted <- predict(fit) # guarda os valores preditos Y_hat
income$residuals <- residuals(fit) # guarda residuos da regressão

# link para o gráfico:
# https://drsimonj.svbtle.com/visualising-residuals
income %>%
  ggplot(aes(Education, Income)) +
  geom_segment(aes(xend = Education, yend = predicted), color = "red") +
  geom_smooth(method = "lm",
              se = FALSE,
              color = "lightgrey") +
  geom_point() +
  theme_bw()
```

Mas por que estimamos $f$? 

### Predição versus Inferência




## Regressão linear

## Regressão Logística

## Indicadores de performance e aderência do modelo